臺灣臺中地方法院民事判決　96年度簡上字第246號
上　訴　人　乙○○
　　　　　　　　　　　　3
訴訟代理人　丙○○
被上訴人　　蕭輔導
訴訟代理人　甲○○
被上訴人　　己○○
　　　　　　庚○○
　　　　　　戊○○
兼上二人共同
訴訟代理人　丁○○
上當事人間請求損害賠償事件，上訴人對於中華民國96年7月13
日本院臺中簡易庭96年度中簡字第3350號第一審判決提起上訴，
本院於96年12月7日言詞辯論終結，判決如下：
    主    文
上訴駁回。
第二審訴訟費用新台幣捌仟壹佰元由上訴人負擔。
    事實及理由
一、本件上訴人起訴主張：
  (一)上訴人於臺灣板橋地方法院提起確認坐落其所有台北縣土城
    市○○○段內廷寮小段地號18-10 土地（下稱系爭土地）與
    鄰地界址等糾紛訴訟，經該院板橋簡易庭以94年度板簡調字
    第315 號確認界址等事件承辦後，於民國95年2 月10日發函
    囑託內政部土地測量局於95年3 月15日上午至系爭土地現場
    鑑測。被上訴人蕭輔導當時為內政部土地測量局（下稱土地
    測量局）局長，指派該局測量員即被上訴人丁○○、庚○○
    、己○○及戊○○等4 人到場測量。惟丁○○到場後，竟向
    法官表示：台北縣政府在土城地區辦理地籍重測前，其等無
    法進行測量云云，法官在丁○○拒絕測量之情形，遂當場宣
    布結案，而丁○○卻在法官見聞，僅有2 人到場之情形，竟
    領取4 名測量員之勞務費用共新台幣（下同）12816 元（業
    經上訴人另案請求被上訴人等返還不當得利之費用），是被
    上訴人等4 人之行為，顯然故意違背其職務不予鑑測，有負
    納稅人所託，致上訴人之系爭土地遭人繼續竊佔興建水溝，
    造成上訴人不能使用、買賣系爭土地之損失及精神上之損害
    甚鉅，爰主張依據侵權行為之法律關係，請求被上訴人應賠
    償其上開損失。爰聲明：1.被上訴人應給付上訴人500,000
    元。2.願供擔保，請准宣告假執行。
  (二)於本院補稱：被上訴人於95年3 月15日收取鑑測費用卻不測
    量，待台北縣政府地籍圖重測後，被上訴人於上訴人重新提
    起之臺灣板橋地方法院板橋簡易庭95年板簡調字第253 號事
    件，仍拒絕測量，最後法院只得找台北縣中和地政事務所（
    下稱中和地政事務所）測量，但最高層級之機關不測量，卻
    讓下級之地政事務所測量，並不合法。而因被上訴人拒絕鑑
    測系爭土地與鄰地之界址，以致系爭土地之所有權狀上面註
    記：「土地重測爭議未解決」，已影響系爭土地之價值，亦
    造成系爭土地無法興建房屋及買賣，導致上訴人之權益受損
    等語。
二、被上訴人則以：
  (一)95年3 月15日至現場履勘時，測量人員即被上訴人丁○○向
    承辦法官表明，倘當時立即辦理鑑測，因困難度較高且須增
    加鑑測費用，而當時台北縣政府正辦理重測中，是乃建議可
    用重測方式來處理，該方式免支付任何費用，故乃徵得當事
    人之同意暫緩辦理法院囑託鑑測，然嗣因經上訴人當場撤回
    該案訴訟，後經重新審查後，乃將上訴人所繳納之上開費用
    同意予以退還。依上所述，被上訴人等並無故意違背職務不
    予鑑測之情事，自難認有何不法侵害上訴人權益之行徑，是
    上訴人自不得向渠等請求損害賠償等語，資為抗辯。
  (二)於本院補稱：臺灣板橋地方法院簡易庭95年板簡調字第253
    號事件於96年3 月19日，雖再囑託被上訴人所屬土地測量局
    鑑測系爭土地界址，惟因上訴人向臺灣臺中地方法院檢察署
    檢舉本局鑑測人員不當收取勞務費用，土地測量局認上訴人
    對該局的鑑測人員已經有所誤解，並提出檢舉，土地測量局
    為了避免上訴人將來質疑鑑測結果不公，故以96年3 月27日
    測籍字第09 60002923 號函，建請法院免除土地測量局鑑定
    義務，改由其他機關辦理。而法院囑託地政機關鑑測，乃法
    院之職權決定，與鑑定機構的行政層級無關等語。
三、原審駁回上訴人之請求，上訴人不服，提起上訴，聲明：(一)
    原判決廢棄。(二)被上訴人應給付上訴人500,000元。被上訴
    人則聲明：上訴駁回。
四、上訴人主張被上訴人丁○○等人依土地測量局指派於95年3
    月15日上午，會同臺灣板橋地方法院板橋簡易庭法官前往原
    告所有上開土地現場鑑測，而上訴人丁○○等人當日並未辦
    理鑑測之事實，業據原審調閱前開臺灣板橋地方法院板橋簡
    易庭94年度板簡調字第315號確認界址事件之卷宗查核屬實
    ，並有該日之勘驗筆錄、法院囑託鑑測案件法官現場囑託事
    項紀錄表及土地測量局95年3月23日書函等影本各1件在卷為
    憑，且為被上訴人不爭執，是上訴人此部分之主張，自堪信
    為真正。
五、按因故意或過失，不法侵害他人之權利者，負損害賠償責任
    ，民法第184條第1項前段固有明文規定。惟不作為應負侵權
    行為之責任者，以依法律或依契約對於受損害人負有作為之
    義務者為限，最高法院著有58年度台上字第1064號裁判可參
    照。復按侵權行為之成立，須有不法侵害行為存在，以及請
    求人權利受侵害，且侵害行為與損害結果間具有因果關係，
    始足成立；申言之，「損害賠償之債，以有損害之發生及有
    責任原因之事實，並二者之間，有相當因果關係為成立要件
    ，故主張損害賠償之債，如不合於此項成立要件者，即難謂
    有損害賠償請求權存在」（參最高法院著有48年台上字第48
    1號判例意旨）。經查：
  (一)按「法院認為必要時，得囑託機關、團體或商請外國機關、
    團體為鑑定或審查鑑定意見。其須說明者，由該機關或團體
    所指定之人為之。本目關於鑑定人之規定，除第334 條及第
    3 39條外，於前項情形準用之。」民事訴訟法第340 條定有
    明文。故法院囑託土地測量局鑑測系爭土地界址，土地測量
    局為囑託鑑定機關，該局指派到場之測量人員則係被囑託者
    之代表，合先敘明。
  (二)本件上訴人雖主張：被上訴人拒絕臺灣板橋地方法院板橋簡
    易庭囑託鑑測系爭土地界址，對於上訴人因界址爭議而造成
    土地交易上之損失，自應負賠償責任云云。然查：
    1.土地測量局於臺灣板橋地方法院板橋簡易庭94年度板簡調
      字第315 號事件，經法院囑託鑑定系爭土地界址，派員會
      同承辦法官於95年3 月15日上午，至系爭土地現場鑑測時
      ，因該局執行鑑測職務人員即被上訴人丁○○到場表示：
      「目前縣政府（指台北縣）正在辦理土城地區地籍圖重測
      ，他們測量經度和我們測量方法是相當的，他們同時還可
      以請附近的人員來指界，我們測原告（即上訴人）這筆土
      地的話，還需要參考週邊可靠界址點來套界，目前我們的
      困難度，無法請附近住戶來配合。如果這次要進行測量的
      話我們需要多出七個工作天，費用會增加3 至4 萬元左右
      …」等語，故當時該案聲請人代理人即本案上訴人訴訟代
      理人即陳稱：「我同意暫緩等測量結果出來，請求展期辦
      理」等語，而該案聲請人即本案上訴人並當場表示：「請
      求先撤回本件起訴」等語，且由聲請人在撤回處予以簽名
      確認等情，業據原審調閱前開臺灣板橋地方法院板橋簡易
      庭確認界址事件之卷宗查核無誤，並有該日之勘驗筆錄在
      卷可證。由上可知，當時執行測量業務人員即被上訴人丁
      ○○係將如欲鑑測系爭土地界址可能遭遇之一些客觀上所
      存在之問題及困難，先向現場當事人與承辦之法官提出說
      明，且表明就該土地，台北縣政府正辦理地籍圖重測中，
      倘該次仍繼續囑託鑑測，所需鑑定費用必須增加等情後，
      該案聲請人代理人原同意暫緩，並請求展期處理，惟該案
      聲請人本人嗣卻又當場表示撤回該案之訴訟，使得該案訴
      訟因而終結。是以該案訴訟既已終結，鑑定機關即無繼續
      進行鑑定之義務，則被上訴人等人未繼續執行鑑測系爭土
      地界址之職務，即不成立侵權行為。
    2.另臺灣板橋地方法院簡易庭95年板簡調字第253 號事件於
      96 年3月19日，再囑託被上訴人所屬內政部土地測量局鑑
      測系爭土地界址，惟該局以96年3 月27日測籍字第096000
      29 23 號函，建請法院免除其鑑定義務，改由其他機關鑑
      定等情，固為兩造所不爭執，然依民事訴訟法第326 條第
      3 項規定：「已選任之鑑定人，若有不適當者，法院得撤
      換之。」而據上訴人陳稱：法院命伊陳報其他測量單位，
      伊有陳報中和地政事務所，最後找中和地政事務所測量，
      尚未有結果等語，可見法院已就前開事件另撤換鑑定機關
      為中和地政事務所，被上訴人等所屬土地測量局已無繼續
      進行鑑定之義務，則被上訴人等人未執行鑑測系爭土地界
      址之職務，亦不成立侵權行為。
  (三)至上訴人主張：其所有之土地目前仍遭他人繼續竊佔興建水
    溝，造成其不能使用、買賣該土地之損失甚鉅等情，縱為屬
    實，該損害亦顯係由無權占用其所有前開土地之第三人所造
    成，在客觀上亦尚難逕以認定被上訴人等有何不法侵害上訴
    人權益之情事；此外，上訴人復無法舉證證明被上訴人等有
    何共同不法之侵害行為？及其有何財產上以外精神上之權益
    遭受侵害？及該不法侵害行為與損害結果間有因果關係？是
    上訴人上開部分之主張，亦無可採。
六、綜上所述，被上訴人對上訴人並不負有鑑測系爭土地界址之
    作為義務，則被上訴人未成立不執行鑑測職務之侵權行為，
    上訴人復無法舉證證明被上訴人有何侵權行為，上訴人前開
    主張，俱不足採。是上訴人依侵權行為法律關係，請求被上
    訴人應給付上訴人500,000元，為無理由，不應准許。原審
    為上訴人敗訴之判決，並無不合。上訴意旨指摘原判決不當
    ，求予廢棄改判，為無理由，應予駁回。
七、本件事證已臻明確，兩造其餘攻擊、防禦方法及未經援用之
    證據，經本院審酌後認對判決結果不生影響，爰不一一論列
    ，附此敘明。
八、據上論結，本件上訴為無理由，依民事訴訟法第436 條之1
    第3 項、第449 條第1 項、第78條、第87條第1 項，判決如
    主文。
中　　華　　民　　國　　96　　年　　12　　月　　21　　日
                  民事第三庭   審判長   法  官  林洲富
                                        法  官  林慧貞
                                        法  官  郭佳瑛
正本係照原本作成。
不得上訴。
中　　華　　民　　國　　96　　年　　12　　月　　21　　日
                                        書記官
